【裁判字號】    98,簡上,365
【裁判日期】    990416
【裁判案由】    詐欺
【裁判全文】
臺灣臺南地方法院刑事判決             98年度簡上字第365號
上  訴  人  臺灣臺南地方法院檢察署檢察官
被      告  甲○○
上列上訴人因被告詐欺案件，不服本院98年度簡字第2465號中華
民國98年11月3日第一審判決（聲請簡易判決處刑案號：98年度
偵字第13140號），提起上訴及移送併辦（98年度偵字第16468號
），暨臺灣臺北地方法院檢察署移送併辦（98年度偵字第22683
號），本院管轄之第二審合議庭判決如下：
    主  文
原判決撤銷。
甲○○幫助犯詐欺取財罪，處有期徒刑伍月，如易科罰金，以新
臺幣壹仟元折算壹日。緩刑參年，緩刑期間付保護管束。
    事  實
一、甲○○明知將自己之行動電話門號提供他人使用，將可能成
    為詐騙集團之犯罪工具，而縱有人以其行動電話門號作為實
    施財產上犯罪亦非不能預見，猶基於幫助他人犯罪之不確定
    故意；於民國98年3月25日向臺南縣仁德鄉臺灣大哥大股份
    有限公司申請行動電話門號「0000000000」號SIM卡及向威
    寶電信股份有限公司申請行動電話「0000000000」號門號
    SIM卡後，隨即將該2行動電話門號提供給某真實姓名年籍不
    詳自稱「大叔」之男子。繼詐欺集團成員經由輾轉取得上開
    行動電話門號後：(1)於98年4月5日23時許，以上開行動電話
    門號作為聯絡方式，以代為申辦銀行貸款作為誘因，使丁○○與之聯繫後，陷於錯誤，撥打上開電話向對方表示欲「申
    辦貸款」，並依指示交付（出）其個人證件、印章、銀行存
    摺及金融卡等物給對方，且於98年4月8日16時49分依指示匯
    款新臺幣（下同）22,000元之「手續費」至邱啟賓（涉嫌詐
    欺部份另經臺灣板橋地方法院檢察署為不起訴處分）所申設
    『永豐商業銀行南三重分行』（帳號：000-00000000000000
    00號）帳戶內，丁○○遲未收到申貸款項及其所交付之個人
    證件（未獲返還）等物；(2)現住臺北市松山區之乙○○，於
    98年4月4日晚間9時許，在雅虎奇摩拍賣網站上瀏覽拍賣二
    手車之訊息，即與刊登該訊息之真實姓名年籍不詳之人聯絡
    ，並表示有意願購買，對方告知乙○○需先匯款3萬元之定
    金即可達成協議，使乙○○誤信以為真，於98年4月8日下午
    4時38分許，在臺北市大安區匯款3萬元至陳良濬臺新國際商
    業銀行苓雅分行帳戶（帳號：00000000000000號，所涉詐欺
    案件另案由臺北市政府警察局松山分局偵辦中），該集團復
    接續於98年4月22日下午6時34分許，以000000 0000號門號
    撥打乙○○所使用之0000000000號門號，告知乙○○需匯餘
    款至車主帳戶內，乙○○不疑有他，於98年4月23日匯款60
    萬元至黃昭貴向臺新國際商業銀行北臺中分行帳戶（帳號：
    00000000000000號，所涉詐欺案件另案由臺南地方法院檢察
    署檢察官偵辦中）內；(3)將該門號刊登於98年3月31日中華
    日報分類貸款廣告上，藉以騙取前來申辦貸款之民眾「吳慶
    文」（另案為不起訴處分）所有之中國信託商業銀行西臺南
    分行帳號000000000000號帳戶得逞；繼詐騙集團成員再於98
    年4月1日21時許，撥打電話向戊○○佯稱其網路購物誤觸約
    定帳戶云云，使戊○○陷於錯誤，乃依指示於附表所示之時
    間，匯款共計13萬元至上開吳慶文中國信託商業銀行帳戶內
    。嗣丁○○、乙○○、戊○○察覺有異，報警處理而悉上情
    。
二、案經臺北縣政府警察局三重分局移送臺灣板橋地方法院檢察
    署呈請臺灣高等法院檢察署檢察長核轉臺灣臺南地方法院檢
    察署檢察官聲請簡易判決處刑及移送併辦暨乙○○訴由臺北
    縣政府警察局松山分局報告臺灣臺北地方法院檢察署移送併
    辦。
    理  由
一、上揭犯罪事實，業據被告甲○○於本院審理中坦承不諱，核
    與被害人丁○○、乙○○、戊○○於警詢時所指述及證人邱
    啟賓、吳慶文、於警詢及偵查中之證述之情節相符，並有被
    害人丁○○轉帳之交易明細表1紙、被害人戊○○匯款之自
    動櫃員機客戶交易明細表5紙、被害人乙○○ATM匯款及臨櫃
    匯款之匯款單、通聯調閱查詢單及通聯紀錄、吳啟賓兆豐商
    業銀行南三重分行帳號：000-0000000000000000號之開戶申
    請書影本及交易明細表、吳慶文中國信託商業銀行西臺南分
    行帳號000000000000號帳戶之開戶資料及往來明細表、陳良
    濬臺新國際商業銀行苓雅分行帳號：00000000000000號帳戶
    及黃昭貴臺新國際商業銀行北臺中分行帳號：000000000000
    00號帳戶之交易明細表附卷可資佐證。事證明確，被告犯行
    洵堪認定。
二、核被告甲○○所為，係犯刑法第339條第1項、第30條第1項
    之幫助詐欺取財罪。被告以一幫助行為而致丁○○、乙○○
    、戊○○3人被騙，觸犯3相同之幫助詐欺取財罪名，應依刑
    法第55條想像競合犯之規定，從一重處斷。被告係幫助犯，
    爰依刑法第30條第2項之規定，減輕其刑。臺灣臺南地方法
    院檢察署檢察官移送併辦暨臺灣臺北地方法院檢察署移送併
    辦部分（即犯罪事實欄乙○○、戊○○被詐騙部分），與檢
    察官聲請簡易判決處刑部分（即犯罪事實欄丁○○被詐騙部
    分），有想像競合犯之裁判上一罪關係，為聲請簡易判決處
    刑效力所及，本院自得一併審理。原審以被告犯行明確，復
    審酌被告犯罪之動機、目的、手段、所生危害、犯後坦承犯
    行等一切情狀，量處被告有期徒刑3月，如易科罰金以新臺
    幣壹仟元折算一日，併宣告緩刑二年，緩刑期間付保護管束
    ，固非無見。惟原審未及審酌臺灣臺南地方法院檢察署檢察
    官移送併辦暨臺灣臺北地方法院檢察署移送併辦部分（即犯
    罪事實欄乙○○、戊○○被詐騙部分），尚有未洽，檢察官
    據以上訴，為有理由。原判決既有上開瑕疵，即屬無可維持
    ，應予撤銷改判。審酌被告之品行（無犯罪前科）、年輕智
    慮淺薄、生活經濟狀況不佳、將行動電話門號交付他人使用
    ，以致造成被害人丁○○、乙○○、戊○○被詐騙，分別損
    失2萬2千元、63萬元及13萬元，事後坦承犯行並有悔意等一
    切情狀，爰判處如主文第2項所示之刑並諭知易科罰金之標
    準，以示懲儆。末查，被告未曾因故意犯罪受有期徒刑以上
    刑之宣告，有卷附被告前案紀錄表可按，本次因法紀觀念薄
    弱，一時失慮而罹刑章，被告家中尚有3名年幼子女待其扶
    養，目前在市場賣菜，為家中主要經濟來源，且被告犯後坦
    認犯行，態度良好，本院認被告經此偵審程序，當知所警惕
    ，信無再犯之虞，併宣告緩刑3年，緩刑期間付保護管束，
    以啟自新。
據上論斷，應依刑事訴訟法第455條之1第1項、第3項、第369條
第1項前段、第364條、第299條第1項前段，刑法第339條第1項、
第30條、第55條、第41條第1項前段、第74條第1項第1款、第93
條第1項，刑法施行法第1條之1，判決如主文。
本案經檢察官丙○○到庭執行職務
中    華    民    國    99    年    4     月    16   日
                  刑事第一庭  審判長法  官  夏金郎
                                    法  官  林勝利
                                    法  官  鄭銘仁
以上正本證明與原本無異。
不得上訴。
                                    書記官  郭勝華
中    華    民    國    99    年    4     月    20    日

司法院資訊處製作；財團法人民間司法改革基金會備份。
